臺灣臺中地方法院刑事判決
111年度訴字第67號
公  訴  人  臺灣臺中地方檢察署檢察官
被      告  曾𡈼暉




上列被告因詐欺案件，經檢察官提起公訴（110年度偵字第26813
號、110年度偵緝字第1518號），於準備程序中，被告就被訴事
實為有罪之陳述，經告以簡式審判程序之旨，並聽取當事人之意
見後，本院合議庭裁定由受命法官獨任進行簡式審判程序，並判
決如下：
    主    文
丙○○○以網際網路對公眾散布而犯詐欺取財罪，累犯，處有期徒
刑壹年貳月；又犯詐欺取財罪，累犯，處有期徒刑伍月，如易科
罰金，以新臺幣壹仟元折算壹日。
    犯罪事實
一、丙○○○意圖為自己不法之所有，基於以網路詐欺取財之犯意
    ，於民國110年4月8日8時許前某時，在不詳地點，以不詳設
    備連接上網，以「Tzeng Mesh」之暱稱，在Facebook之某拍
    賣社團刊登販售「勁戰五代機車」之虛偽訊息而對公眾散布
    之，適有乙○○於110年4月8日8時許瀏覽上開訊息後，即透過
    Messenger與丙○○○聯繫，並約定以新臺幣（下同）3000元為
    購買前開機車之訂金，乙○○因此陷於錯誤，依丙○○○之指示
    ，於110年4月8日23時3分許，以網路銀行轉帳之方式，匯款
    3000元至丙○○○所申設之中華郵政大里草湖郵局帳號0000000
    0000000號帳戶內，惟丙○○○確認帳戶內收到款項後，旋即封
    鎖乙○○之Facebook，並於同日23時8分許，在臺中市○區○○路
    00號之臺中南和路郵局ATM，提領上開郵局帳戶內款項3000
    元得手，嗣因丙○○○未依約至監理站辦理機車過戶手續，乙○○亦聯繫不到丙○○○，始知受騙。
二、緣甲○○有借款需求，於瀏覽不詳之Facebook社團所刊登借款
    之廣告訊息後，旋即在該借款廣告下留言，詎丙○○○瀏覽甲○○之留言後，知悉甲○○有借款之需求，竟意圖為自己不法之
    所有，基於詐欺取財之犯意，於110年4月4日以Facebook暱
    稱「Tzeng Mesh」傳送訊息予甲○○佯稱：伊是合法的借貸公
    司，因為你未滿18歲，要先付保證金1萬5000元才能向公司
    借款20萬元，公司會派專員去找你處理借款流程云云，致甲○○陷於錯誤，依丙○○○之指示，於110年4月6日15時1分許，
    在臺中市○區○○○道0段00號之「皇家季節酒店」門口與丙○○○
    見面，並將1萬5000元交予丙○○○收執，丙○○○並騎乘車牌號
    碼000-0000號普通重型機車搭載甲○○至臺中市○區○○路000號
    之臺中五權路郵局，由丙○○○操作ATM自動櫃員機而將1萬500
    0元存入不詳之帳戶內，嗣丙○○○騎乘上開機車搭載甲○○至臺
    中市○區○○路000號之全家超商金可店，要求甲○○下車至店內
    影印身分證件以完成貸款流程，甲○○下車進入店內後，丙○○○旋即騎乘上開機車離去，嗣甲○○聯繫丙○○○未果，始知受騙
    。
三、案經臺中市政府警察局霧峰、第一分局報告臺灣臺中地方檢
    察署檢察官偵查起訴。
    理    由
一、本案被告丙○○○所犯為死刑、無期徒刑、最輕本刑為3年以上
    有期徒刑以外之罪，其於準備程序中就被訴事實為有罪之陳
    述，經告以簡式審判程序之旨，並聽取當事人之意見後，本
    院合議庭依刑事訴訟法第273條之1第1項之規定，裁定由受
    命法官獨任進行簡式審判程序。又本案之證據調查，依同法
    第273條之2規定，不受同法第159條第1項、第161條之2、第
    161條之3、第163條之1及第164條至第170條規定之限制，合
    先敘明。
二、上開犯罪事實，業據被告丙○○○於本院訊問、準備程序及審
    理時坦承不諱（見本院卷第66、107、164頁），核與證人即
    告訴人乙○○、甲○○於警詢、偵訊中證述之情節相符（乙○○部
    分：見偵26813卷第41至42、151至152頁；甲○○部分：見偵2
    5434卷第49至57、173至175頁），並就犯罪事實一部分，有
    乙○○報案之資料【臺中市政府警察局烏日分局犁份派出所受
    理各類案件紀錄表、受理詐騙帳戶通報警示簡便格式表、內
    政部警政署反詐騙諮詢專線紀錄表、金融機構聯防機制通報
    單】、帳戶個資檢視報表、中華郵政股份有限公司110年6月
    9日儲字第1100153674號函暨檢附客戶基本資料查詢、帳號0
    0000000000000號帳戶之客戶歷史交易清單、乙○○提供之「T
    zeng Mesh」之個人臉書動態截圖、與「Tzeng Mesh」對話
    紀錄截圖、轉帳交易結果通知截圖、中華郵政股份有限公司
    臺中郵局110年9月15日中政字第1101210038號函暨檢附ATM
    提領影像截圖、門號0000000000號於110年4月8日22時55分
    許至23時15分許間之IP位置紀錄、Google地圖查詢臺中市○
    區○○○路000號與臺中市○區○○路00號間距離之網頁列印資料
    、臺中市政府警察局110年9月30日中市警刑字第1100071486
    號函暨檢附之車牌號碼000-0000號機車之車行影像資料、門
    號0000000000號之通信紀錄及使用者資料查詢查詢單、Goog
    le地圖查詢臺中市○區○○路000巷00號至興大路301巷20號之
    步行距離之網頁列印資料、被告丙○○○持用門號0000000000
    號手機之Facebook個人動態、封鎖名單翻拍照片共18張在卷
    可參（見偵26813卷第35、53至57、43、45至51、59至63、8
    9至93、115、117、125、131至139、157、165至175、177頁
    、偵緝卷第61、67至73頁）；就犯罪事實二部分，有110年7
    月11日第一分局偵查隊偵查報告、110年5月6日員警職務報
    告、甲○○指認丙○○○之指認犯罪嫌疑人紀錄表、犯罪嫌疑人
    指認表、真實姓名對照表、被告丙○○○於110年4月6日騎乘車
    牌號碼000-0000號機車之監視器影像共12張、被告丙○○○與
    甲○○面交地點照片1張、甲○○提供之臉書暱稱「Tzeng Mesh
    」之個人臉書動態截圖3張、與「Tzeng Mesh」之對話紀錄
    截圖、捷隆機車租賃契約、車牌號碼000-0000號機車車輛詳
    細資料報表、甲○○報案相關資料【臺中市第一分局民權派出
    所110報案紀錄單、受理各類案件紀錄表、受(處)理案件證
    明單、內政部警政署反詐騙諮詢專線紀錄表】、門號000000
    0000號之通信紀錄及使用者資料查詢查詢單、門號00000000
    00號於110年4月6日14時57分至15時21分許間之IP位置紀錄
    、Google地圖查詢臺灣大道2段68號至臺中市○區○○路000號
    、西區五廊街124號間之距離之網頁列印資料各1份附卷可稽
    （偵25434卷第37至39、41、61至67、69至79、81、83、85
    至113、115至117、119、131至139、213、215、220、225、
    227頁），足認被告所為任意性自白與事實相符，堪以採信
    。是本案事證業已明確，被告所為上開犯行，均堪認定，應
    依法論科。
三、論罪科刑：
(一)核被告就犯罪事實一所為，係犯刑法第339條之4第1項第3款
    之以網際網路對公眾散布而犯詐欺取財罪；就犯罪事實二所
    為，係犯刑法第339條第1項之詐欺取財罪。
(二)被告所犯上開2罪，犯意各別，行為互殊，應予分論併罰。
(三)被告曾壬暉前因幫助恐嚇取財犯行，經本院以105年度審簡
    字第614號判決判處有期徒刑3月，緩刑2年確定，惟嗣經本
    院以106年度撤緩字第138號裁定緩刑宣告撤銷確定；又因加
    重詐欺犯行，經本院以105年度易字第665號判決判處有期徒
    刑7月、7月，應執行有期徒刑1年確定；再因加重詐欺犯行
    ，經本院以107年度訴字第12號判決判處有期徒刑1年1月確
    定；復因加重詐欺犯行，經本院以107年度訴字第303號判決
    判處有期徒刑1年8月確定，嗣上開案件經本院以107年度聲
    字第4798號裁定應執行有期徒刑3年8月確定，於108年12月1
    8日縮短刑期假釋出監並付保護管束，於110年1月18日假釋
    期滿未經撤銷視為執行完畢等情，有臺灣高等法院被告前案
    紀錄表、在監在押全國紀錄表、疑似累犯簡列表、上開各裁
    判列印本等在卷可考（見本院卷第167至168、172至173、17
    7、179、181至217頁），則其受有期徒刑執行完畢後，5年
    以內故意再犯本案有期徒刑以上之各罪，均屬累犯，依司法
    院釋字第775號解釋意旨，審酌被告未因前案經徒刑執行完
    畢後產生警惕作用，且被告前已有罪質相同之前案紀錄，於
    前案執行完畢後短期間內再犯本案，顯非一時失慮、偶然之
    犯罪，足見有其特別惡性，對於刑罰之反應力顯然薄弱，予
    以加重最低本刑並無罪刑不相當之情事，爰均依刑法第47條
    第1項之規定加重其刑。
(四)爰以行為人之責任為基礎，審酌被告正值青壯，竟不思正途
    獲取所需，反企圖不勞而獲，以詐欺手段，侵害本案告訴人
    之財產法益，所為實不足取；惟考量被告於本院審理時坦承
    犯行，並與告訴人乙○○、甲○○調解成立，有本院111年度中
    司刑移調字第791、793號調解程序筆錄附卷可按（見本院卷
    第229至232頁），犯後態度尚可；兼衡被告自陳之智識程度
    及家庭經濟狀況（見本院卷第166頁）等一切情狀，分別量
    處如主文所示之刑，並就得易科罰金部分，諭知易科罰金之
    折算標準。
四、沒收部分：
    按犯罪所得，屬於犯罪行為人者，沒收之；於全部或一部不
    能沒收或不宜執行沒收時，追徵其價額；宣告前二條之沒收
    或追徵，有過苛之虞、欠缺刑法上之重要性、犯罪所得價值
    低微，或為維持受宣告人生活條件之必要者，得不宣告或酌
    減之，刑法第38條之1第1項前段、第3項、第38條之2第2項
    分別定有明文。查被告因本案上開詐欺犯行分別獲取之3000
    元、1萬5000元，均屬其犯罪所得，且均未扣案，然被告已
    與告訴人2人成立調解，業如前述，因履行期日尚未屆至，
    且若被告確實未履行，告訴人仍可以上開調解程序筆錄對被
    告為強制執行，是本院認再予宣告沒收有過苛之虞，爰不予
    宣告沒收或追徵，併此敘明。
據上論斷，應依刑事訴訟法第273條之1第1項、第299條第1項前
段，刑法第339條之4第1項第3款、第339條第1項、第47條第1項
、第41條第1項，刑法施行法第1條之1第1項，判決如主文。
本案經檢察官黃雅鈴提起公訴，檢察官丁○○到庭執行職務。
中　　華　　民　　國　　111 　年　　6 　　月　　28　　日
                  刑事第八庭    法  官  王靖茹
以上正本證明與原本無異。
如不服本判決應於收受判決後20日內向本院提出上訴書狀，並應
敘述具體理由；其未敘述上訴理由者，應於上訴期間屆滿後20日
內向本院補提理由書（均須按他造當事人之人數附繕本）「切勿
逕送上級法院」。
                                書記官  廖于萱
中　　華　　民　　國　　111 　年　　6 　　月　　28　　日
附錄論罪科刑法條：
【中華民國刑法第339條之4第1項】
犯第339條詐欺罪而有下列情形之一者，處1年以上7年以下有期
徒刑，得併科1百萬元以下罰金：
一、冒用政府機關或公務員名義犯之。
二、三人以上共同犯之。
三、以廣播電視、電子通訊、網際網路或其他媒體等傳播工具，
    對公眾散布而犯之。
【中華民國刑法第339條第1項】
意圖為自己或第三人不法之所有，以詐術使人將本人或第三人之
物交付者，處5年以下有期徒刑、拘役或科或併科50萬元以下罰
金。